【裁判字號】    97,台上,3142
【裁判日期】    970708
【裁判案由】    違反洗錢防制法等罪
【裁判全文】
最高法院刑事判決            九十七年度台上字第三一四二號
上  訴  人  甲○○
            乙○○
上列上訴人等因違反洗錢防制法等罪案件，不服台灣高等法院高
雄分院中華民國九十七年三月十八日第二審判決（九十七年度上
訴字第四四七號，起訴案號：台灣屏東地方法院檢察署九十四年
度偵字第五五六九號、九十六年度偵字第六五九號、九十六年度
偵字第一八二二號），提起上訴，本院判決如下：
    主  文
上訴駁回。
    理  由
按刑事訴訟法第三百七十七條規定，上訴於第三審法院，非以判
決違背法令為理由，不得為之。是提起第三審上訴，應以原判決
違背法令為理由，係屬法定要件。茍上訴理由書狀並未依據卷內
訴訟資料，具體指摘原判決不適用何種法則或如何適用不當，或
所指摘原判決違法情事，顯與法律規定得為第三審上訴理由之違
法情形，不相適合時，均應認其上訴為違背法律上之程式，予以
駁回。本件上訴人甲○○、乙○○上訴意旨略稱：(一)、被害人林
子誠、張金華及李財珍雖均設籍並實際居住在屏東縣內，但其等
於受騙辦理匯款時，在款項未被提領前，仍有可能發生查封、止
付或凍結情形，不能認詐欺之犯罪結果已發生，原審逕認屏東縣
為犯罪結果發生地而台灣屏東地方法院有管轄權，自有違誤。(二)
、本件檢察官並未對於林智隆、吳秋萍或魯正華提起公訴，豈能
任意指其等為本案之共犯而屬相牽連案件，原判決以之為相牽連
案件而認台灣屏東地方法院有管轄權，亦有違誤。(三)、檢察官固
曾向台灣屏東地方法院聲請羈押上訴人等人，然羈押之准許與否
，與案件之管轄權，迥然兩事，不能以法院受理羈押之聲請，即
當然認有管轄權等語。
惟查：(一)、刑事訴訟法第五條第一項規定：「案件由犯罪地或被
告之住所、居所或所在地之法院管轄」，而所謂犯罪地，解釋上
包括犯罪行為地及結果發生地，是無論犯罪之行為地或結果之發
生地法院，均對於犯罪有管轄權。查本件被害人林子誠籍設並實
際居住在屏東縣屏東市○○里○○路一七九之二號，其透過網路
室與網友聊天、見面，因而受騙後，在屏東縣屏東市○○路厚生
郵局提款機匯出被訛詐款項；被害人張金華籍設並實際居住同縣
長治鄉○○村○○路十五巷十六號，其透過報載分類廣告而受騙
，分別在屏東長治郵局、屏東林森路郵局、屏東歸來郵局、第一
商業銀行屏東分行等處匯出被訛詐款項；被害人李財珍籍設並實
際居住在屏東縣內埔鄉○○村○○路三十六之六號，其經由詐欺
電話受騙後，在屏東市○○路郵局匯出被訛詐款項。其等被訛詐
匯出款項之住居地，不能謂非犯罪結果地，則台灣屏東地方法院
不能謂無本件犯罪之管轄權。(二)、「有數人共犯一罪或數罪情形
者，為相牽連之案件」，「數同級法院管轄之案件相牽連者，得
合併由其中一法院管轄」刑事訴訟法第七條第二款，第六條第一
項定有明文。而所謂數人共犯一罪或數罪情形，並不以判決結果
認定為共犯者為限，祇須從偵查結果，形式上認係具有廣義共犯
關係，亦即具有共同正犯、教唆與被教唆關係及正犯與幫助之犯
罪關係者，均屬相牽連之案件，又相牽連案件中，如有固有管轄
權者已先起訴，另相牽連之他案件，因得合併由已先起訴之法院
管轄，該法院即因而取得相牽連他案件之管轄權。查本件起訴書
附表一編號三０之林智隆、編號一三０之吳秋萍、編號一六七之
魯正華等為本件詐欺集團之幫助犯，分別訛詐起訴書附表一編號
三０竇少芬、編號一三０鄭賢秋、編號一五九李厚鑫，分別經台
灣屏東地方法院檢察署聲請簡易判決處刑或緩起訴在案，此有該
署九十五年度偵字第一七五六號，第五六二四號、九十六年度偵
字第二四一一八號檢察書類查詢資料在卷可稽。從偵查結果形式
上觀察，本件上訴人等非不可認與林智隆、吳秋萍、魯正華具有
廣義共犯關係，則在此相牽連案件中，林智隆、吳秋萍、魯正華
等因有固有管轄權已先偵查終結，本件另相牽連之他案件，非不
得因而取得相牽連他案件之管轄權。綜上所述，台灣屏東地方法
院對於上訴人等本件犯罪，不能認無管轄權。原判決撤銷第一審
諭知管轄錯誤之判決，改判諭知發回台灣屏東地方法院更為審理
，並無違誤。上訴意旨所指摘原判決違法情事，顯與法律規定得
為第三審上訴理由之違法情形，不相適合時，均應認其上訴為違
背法律上之程式，予以駁回。
據上論結，應依刑事訴訟法第三百九十五條前段，判決如主文。
中    華    民    國  九十七  年    七    月    八    日
                      最高法院刑事第五庭
                          審判長法官  陳  正  庸
                                法官  賴  忠  星
                                法官  林  秀  夫
                                法官  宋      祺
                                法官  陳  祐  治
      本件正本證明與原本無異
                                      書  記  官
中    華    民    國  九十七  年    七    月   十五   日
                                                      Ｅ


司法院資訊處製作；財團法人民間司法改革基金會備份。
